【裁判字號】    88,易,742
【裁判日期】    890125
【裁判案由】    墳墓設置管理條例
【裁判全文】
臺灣臺南地方法院刑事判決                          八十八年度易字第七四二號
    公  訴  人  臺灣台南地方法院檢察署檢察官
    被      告  丙○○
                甲○○
                乙○○○
                戊○○
    共      同
    選任辯護人  王成彬
右列被告因違反墳墓設置管理條例案件，經檢察官提起公訴 (八十七年度偵字第五七
八九、一二二四０、一三四八四號），本院判決如左：
    主  文
丙○○、甲○○、乙○○○、戊○○共同意圖營利，違反設置公墓應報請主管機關核
准之規定擅自設置公墓，各處有期徒刑參月，如易科罰金，均以參佰元折算壹日，均
緩刑貳年。
    事  實
一、丙○○、乙○○○係夫妻關係，甲○○則為其女，共同意圖營利，未經報請主管
    機關核准，自民國七十四年間起，由丙○○委託戊○○管理其父孫清波所有坐落
    台南市○區○○段八十七地號（重測前：鞍子段二九八─二地號）持分二分之一
    土地。凡有親人亡故欲在該地埋葬者，先與戊○○接洽，再由戊○○介紹與丙○○、乙○○○談論面積、價錢，談妥後則由甲○○以丙○○名義書寫墓地使用同
    意書，擅自設置公墓供人埋葬。並自七十五年間起迄八十六年十月十四日，陸續
    出售予莊明發（以莊麗華名義購買）〈六．二坪〉、沈松長〈五坪〉、張再生〈
    八坪〉、柯文亮、張金派（以張瑞峰、張金樹名義購買）〈十二坪〉、曾瑞竹〈
    八坪〉、曾葉珠敏（以曾松文名義購買）〈四．五坪〉、王文亮〈八坪〉、王進
    祿〈十二坪〉、黃清讓〈十坪〉、郭吳素琴〈十六坪〉、邱湖江〈八坪〉、劉漢
    津〈五坪〉、陳正廷〈十坪〉、陳萬來〈十坪〉（以上均經檢察官另為不起訴處
    分）等人埋葬親人。
二、案經丁○○訴請臺灣台南地方法院檢察署檢察官偵查起訴。
    理  由
一、右揭事實，業據被告丙○○、乙○○○、甲○○、戊○○於偵查及本院審理中坦
    承不諱，惟均辯稱渠等未私設公墓云云。經查，按公墓係指公立或私立供公眾營
    葬之公共設施，墳墓設置管理條例第二條第二項前段定有明文，故被告等人未依
    前開條例第六條經主管機核准即將前揭土地售予莊明發等人埋葬親人，以私有土
    地「供公眾營葬」者，雖未經主管機關核准，於其土地所供莊明發等多數人埋葬
    其親人之情狀，自屬公墓殆無疑義，是被告丙○○、乙○○○、甲○○、戊○○
    所辯尚非可採。被告丙○○、乙○○○、甲○○、戊○○之自白，核與購地人莊
    明發等人供述之情節相符，此外，復有委託書、墓地使用同意書、讓渡書等影本
    及現場照片在卷可稽，事證明確，渠等犯行應足認定。
二、核被告丙○○、乙○○○、甲○○、戊○○所為，係犯墳墓設置管理條例第二十
    七條第一項違反設置公墓應報請主管機關核准之規定擅自設置公墓罪。被告四人
    間有犯意聯絡及行為分擔，為共同正犯。爰審酌被告等人之素行、犯罪之動機及
    方法、所生損害暨犯罪後之態度等一切情狀，各量處如主文所示之刑並諭知易科
    罰金之折算標準，以資懲儆。又被告丙○○、乙○○○、甲○○、戊○○前均未
    曾受過有期徒刑以上刑之宣告，此有被告全國前案紀錄表在卷可證，被告等人一
    時失慮而罹刑章，經此科刑之教訓，當知所警惕而無再犯之虞，本院認其受刑之
    宣告以暫不執行為適當，爰併均宣告緩刑二年，以啟自新。
三、告訴人於本院審理中並再指訴被告等人並非該土地所有權人，竟將土地出售他人
    興建墳墓，因認另涉有竊佔罪嫌。然查，丙○○係土地共有人孫清波之子，此有
    土地登記簿謄本及戶籍謄本在卷可稽。孫清波死亡後，雖未辦理繼承登記，惟仍
    與告訴人就前開土地（面積四五六一．二四平方公尺；經折算為一三七九．七七
    五一坪）各有二分之一權利之共有，按各共有人按其應有部分，對於共有物之全
    部，有使用收益之權；繼承人有數人時，在分割遺產前，各繼承人對於遺產全部
    為公同共有；各公同共有人之權利，及於公同共有物之全部，民法第八百十八條
    、第一千一百五十一條、第八百二十七條第二項分別定有明文。被告丙○○既係
    共有人孫清波之繼承人，依上述規定自得就孫清波之共有物之二分之一權利（即
    六八九．八八七五五坪）予以處分，而被告等人販售前開土地供人興建墳墓之面
    積亦僅百餘坪，尚未逾孫清波應有部分六八九．八八七五五坪甚明，況亦未排除
    共有人即告訴人就其應有部分之六八九．八八七五五坪土地之使用。從而被告丙○○等人就該土地售予他人興建墳墓，雖涉犯違反墳墓設置管理條例，惟尚無竊
    佔之可言，又被告等人果係侵害共有人即告訴人前開土地應有部分之權利，要係
    民事糾紛之問題，此外復查無其他積極證據足資證明被告等人有此部分被指訴之
    犯行，原應為無罪之諭知，惟此部分與前開論罪科刑部分有方法結果之裁判上一
    罪關係，爰不另為無罪之諭知，附此敘明。
據上論斷，應依刑事訴訟法第二百九十九條第一項前段，墳墓設置管理條例第二十七
條第一項，刑法第十一條前段、第二十八條、第四十一條、第七十四條第一款，罰金
罰鍰提高標準條例第二條，判決如主文。
中      華      民      國    八十九    年      一      月    二十五    日
                              臺灣臺南地方法院刑事第三庭
                                            法  官  鍾  邦  久
右正本證明與原本無異
如不服本判決，應於判決送達後十日內，向本院提出上訴狀。
                                            書記官  歐  貞  妙
中      華      民      國    八十九    年      一      月    二十五    日
附錄本案論罪科刑法條全文：
墳墓設置管理條例第二十七條第一項：
意圖營利，違反第六條規定擅自設置公墓者，處三年以下有期徒刑，得併科十萬元以
下罰金。


司法院資訊處製作；財團法人民間司法改革基金會備份。
